【裁判字號】    92,上,143
【裁判日期】    920408
【裁判案由】    返還消費借貸款
【裁判全文】
臺灣高等法院民事判決                              九十二年度上字第一四三號
    上  訴  人  甲○○即徐金.
    訴訟代理人  藍瑞榮
    被  上訴人  台灣中小企業銀行股份有限公司
    法定代理人  王榮周
    訴訟代理人  賴瑞宜
右當事人間返還消費借貸款事件，上訴人對於中華民國九十一年九月十一日臺灣板橋
地方法院九十一年度訴字第一０九一號第一審判決提起上訴，本院判決如左：
    主      文
原判決關於命上訴人給付部分及該部分假執行之宣告，並該訴訟費用之裁判均廢棄。
右廢棄部分，被上訴人在第一審之訴及假執行之聲請均駁回。
第一、二審訴訟費用，除確定部分外，由被上訴人負擔。
    事實及理由
一、本件被上訴人主張：債務人金生科學有限公司於民國（下同）八十九年三月六日
    簽定乙紙金額為新台幣（下同）三百萬元之週轉金貸款契約書交與被上訴人收執
    ，並由訴外人徐金生、原審被告蔡玉霞為連帶保證人，嗣後並陸續動用，且於九
    十年三月六日由訴外人徐金生、債務人金生科學有限公司、蔡玉霞簽定展延到期
    契約書，將借款期限延長至九十五年三月十四日。詎債務人金生科學有限公司自
    九十一年二月十四日起即未依約履行，依授信約定書第五條第一項規定，全部債
    務視為全部到期，合計餘欠被上訴人二百五十四萬二千五百三十五元，及如原判
    決附表一所示之利息與違約金。因訴外人徐金生已於九十一年二月十日死亡，且
    第一順位之繼承人均已拋棄繼承，第二順位之繼承人又不存在，是訴外人徐金生
    對於被上訴人所負之連帶保證債務，依法應由第三順位繼承人即上訴人甲○○、
    及楊徐春、張徐寶環、徐景惠依法繼承，並對於被上訴人負連帶責任，爰依借貸
    與連帶保證之法律關係請求上訴人甲○○連帶給付上開本金、利息與違約金（上
    開請求，原審判命被上訴人甲○○及楊徐春、張徐寶環、徐景惠應於繼承徐金生
    遺產限度內，與債務人金生科學有限公司、蔡玉霞連帶給付被上訴人二百五十四
    萬二千五百三十五元及如附表一所示之利息與違約金，而駁回其餘之訴，被上訴
    人就其敗訴部分，未據聲明不服）。並於本院答辯聲明：對造之上訴駁回。
二、上訴人則以：按民法第一千一百七十四條之規定：「繼承人得拋棄其繼承權。前
    項拋棄，應於知悉其得繼承之時起二個月內以書面向法院為之。並以書面通知因
    其拋棄而應為繼承之人，但不能通知者，不在此限。」，上訴人與徐金生係兄弟
    關係，僅為第三順位繼承人，依前揭規定必徐金生之配偶蔡玉霞、子女徐孟華等
    五人之第一順位繼承人拋棄繼承並以書面通知上訴人後，上訴人始得成為徐金生
    之繼承人（按第二順位之父母早已亡故）。惟上訴人至今仍未接獲第一順位繼承
    人主張拋棄繼承之書面通知，故無從得知繼承之事。惟自本件原審庭訊知悉繼承
    情事後，亦即於法定期限二個月內，以書狀向管轄之臺灣板橋地方法院聲明拋棄
    繼承，並依民法第一千一百七十二條第二項後段規定以書面通知因上訴人拋棄而
    應為繼承之人，故上訴人已因拋棄繼承而喪失繼承權，被上訴人請求上訴人給付
    ，顯無理由等語置辯。並於本院上訴聲明：(一)原判決不利於上訴人之部分應予廢
    棄。(二)右廢棄部分，被上訴人第一審之訴及假執行之聲請均駁回。
三、本件被上訴人主張金生公司借款未還，積欠上開本金、利息、違約金，並由徐金
    生擔任連帶保證人等情，雖據提出週轉金貸款契約書、借據、展延到期日契約書
    、授信約定書為證，堪信為真實。然上訴人在本院抗辯其於原審審理時始知悉上
    述繼承情事後，已於二個月之期限內向臺灣板橋地方法院聲明拋棄繼承乙節，則
    為被上訴人所不爭執，並有原法院九十一年十一月二十五日板院通民曉繼字第八
    六九號甲○○拋棄繼承准予備查函影本在卷可稽，因此，上訴人對被繼承人徐金
    生已拋棄繼承之事實，亦堪認定。
四、按繼承之拋棄，溯及於繼承開始時發生效力，民法第一千一百七十五條定有明文
    。本件上訴人既已拋棄繼承權，對徐金生已無繼承權，依民法第一千一百四十八
    條之規定，自不承受徐金生財產上之一切權利義務。則被上訴人主張上訴人為徐
    金生之繼承人，對徐金生所負前述債務，應負連帶給付之責，本於繼承關係，請
    求被上訴人連帶給付，自非正當，不應准許。原審失察，竟判命上訴人於繼承徐
    金生遺產限度內，與金生公司、蔡玉霞應連帶給付二百五十四萬二千五百三十五
    元及如原判決附表所示之利息、違約金，自有違誤，無可維持。上訴意旨，指摘
    原判決此部分不當，求予廢棄改判，為有理由。原判決此部分，應予廢棄改判。
    又被上訴人此部分既遭敗訴判決，其假執行之聲請，亦失所附麗，應併予駁回。
五、本件事實已臻明確，兩造其餘攻擊防禦方法及證據經予審酌，核與判決結果不生
    影響，爰不再逐一論述，併此敘明。
據上論結，本件上訴為有理由，依民事訴訟法第四百五十條、第七十八條，判決如主
文。
中      華      民      國    九十二    年      四      月      八      日
                              民事第八庭
                                  審判長法  官  鄭  三  源
                                        法  官  郭  松  濤
                                        法  官  王  淇  梓
右正本係照原本作成。
如不服本判決，應於收受送達後二十日內向本院提出上訴書狀，其未表明上訴理由者
，應於提出上訴後二十日內向本院補提理由書狀（均須按他造當事人之人數附繕本）
上訴時應提出委任律師或具有律師資格之人之委任狀；委任有律師資格者，另應附具
律師資格證書及釋明委任人與受任人有民事訴訟法第四百六十六條之一第一項但書或
第二項（詳附註）所定關係之釋明文書影本。
中      華      民      國    九十二    年      四      月      九      日
                                        書記官  張  美  華
附註：
民事訴訟法第四百六十六條之一（第一項、第二項）：
對於第二審判決上訴，上訴人應委任律師為訴訟代理人。但上訴人或其他法定代理人
具有律師資格者，不在此限。
上訴人之配偶、三親等內之血親、二親等內之姻親，或上訴人為法人、中央或地方機
關時，其所屬專任人員具有律師資格並經法院認為適當者，亦得為第三審訴訟代理人
。


司法院資訊處製作；財團法人民間司法改革基金會備份。
